【裁判字號】    89,上訴,249
【裁判日期】    890816
【裁判案由】    毒品危害防制條例
【裁判全文】
臺灣高等法院臺中分院刑事判決          民國八十九年度上訴字第二四九號
    上  訴  人  臺灣彰化地方法院檢察署檢察官
    被      告  丁○○
    指定辯護人  本院公設辯護人  丙○○
右上訴人因被告毒品危害防制條例案件，不服臺灣彰化地方法院中華民國八十八年十
月二十七日第一審判決（民國八十八年度訴字第六四一號，起訴案號：臺灣彰化地方
法院檢察署民國八十八年度偵字第一七五三號），提起上訴，本院判決如左：
    主      文
原判決撤銷。
丁○○連續轉讓第一級毒品，累犯，處有期徒刑貳年。又連續幫助施用第一級毒品，
累犯，處有期徒刑壹年陸月。應執行有期徒刑年。
    事      實
丁○○曾有施用毒品麻醉藥品等前科多次，其中於民國（以下同）八十一年間因施用
毒品等罪經臺灣彰化地方法院判處有期徒刑三年、六月、五月，定執行刑為三年十月
，於八十七年六月十五日執行完畢，又於八十五年間因違反麻醉藥品管理條例罪，經
臺灣臺中地方法院判處有期徒刑六月，於八十七年十二月十五日執行完畢。猶不知悔
改，復基於幫助甲○○施用第一級毒品（海洛因）之概括犯意，於八十八年一月二十
七日，在彰化縣員林鎮○○路二十二巷十號十樓之二案外人甲○○住處，受甲○○之
託，並由甲○○交付新臺幣（以下同）一千元後，隨即至同鎮綜合大樓電動玩具店內
以一千元之代價向「春福」者購買第一級毒品海洛因少許後，回上開甲○○住處供
甲○○施用。復於同年二月一日，在甲○○同上住處收受甲○○交付之一千元後，隨
即至同上電動玩具店內以一千元代價向「春福」購買海洛因少許，回上開甲○○住
處供甲○○施用。又於同年二月五日，在甲○○同上住處收受甲○○交付之一千元後
，隨即至同上電動玩具店以一千元代價向「春福」購買海洛因少許，回甲○○住處
供甲○○施用。丁○○另基於轉讓第一級毒品（海洛因）之概括犯意，於八十七年九
、十月間認識甲○○後先後在甲○○上開住處，無償轉讓海洛因二次予甲○○，每次
約○‧二公克。案經彰化縣警察局員林分局移送臺灣彰化地方法院檢察署檢察官偵查
起訴。
    理      由
一、被告右揭幫助施用第一級毒品犯行迭據其於原審及本院審理中坦承不諱，核與證
    人甲○○於原審及本院審理中證述情節相符。扣案之海洛因係警方於八十八年二
    月六日在甲○○住處從被告身上直接查獲（見警訊卷第一頁），經送檢驗結果確
    係海洛因無訛，有法務部調查局鑑定通知書附偵查卷第十六頁可稽。足見被告對
    海洛因應有相當認識。而甲○○確因施用海洛因經送觀察勒戒，除經其於本院審
    理中證述無訛外，復經檢察官記明筆錄（見偵查卷第七頁），並有台灣雲林監獄
    函乙紙附本院卷第二十三頁可稽。足見被告上開自白及甲○○所證，均與事實相
    符，堪可採信。被告幫助施用一級毒品罪證明確，犯行堪以認定。另甲○○雖於
    警訊及偵查中指認被告有於右揭時地販賣海洛因之事實；惟為被告自警訊伊始所
    否認，且甲○○於原審即翻異前詞，改稱：係伊委託被告代買云云。此外亦查無
    其他積極證據足以證明被告有販賣海洛因之犯行，自難僅憑甲○○於警訊、偵查
    中之證言，遽認被告有販賣海洛因犯行，應認被告收受甲○○一千元嗣後將買得
    之海洛因交付甲○○部分之犯行為幫助施用海洛因犯。
二、被告右揭轉讓海洛因犯行，已據其於警訊及偵查中均坦承不諱，而甲○○於警訊
    中亦證實被告確有免費送其海洛因之犯行。堪認被告自白與事實相符。雖被告辯
    稱：係二月一日、二月五日幫甲○○買，他認為不夠補給他，並非無償轉讓云云
    。經查被告於警訊、偵查中已陳明係住於江某家中，看江某毒癮發作可憐，送給
    他使用，並無金錢交易云云（見偵查卷第十頁、警訊卷第二頁）。而甲○○亦明
    證：被告確有無償贈送其海洛因之情事等語（見警訊卷第四頁）。故被告轉讓甲
    ○○海洛因均與金錢無涉，所辯無非卸責之詞，甲○○於本院及原審所證，被告
    並未送其海洛因云云，亦係附和之詞，均不足採信。又甲○○於警訊雖證稱：被
    告送其數次海洛因等語，惟被告上開自白已陳明係二次，自應認定其轉讓犯行為
    二次，併此敘明。被告轉讓海洛因犯行罪證明確，犯行堪以認定。
三、核被告幫助甲○○購買海洛因施用海洛因，係犯毒品危害防制條例第十條第一項
    幫助施用第一級毒品罪，此部分檢察官認係犯同條例第四條第一項之販賣第一級
    毒品罪；惟經本院查明應係施用罪之幫助犯，故起訴法條，應予變更。轉讓海洛
    因係犯同條例第八條第一項之轉讓第一級毒品罪。前後三次幫助施用第一級毒品
    犯行，時間緊接，所犯又屬同一罪名，顯係基於概括犯意為之，為連續犯以一罪
    論，並依法加重其刑。前後二次轉讓第一級毒品犯行，時間緊接，罪名相同，顯
    係基於概括犯意為之，為連續犯以一罪論，並依法加重其刑。又被告於八十一年
    間因違反麻醉藥品管理條例、毒品、竊盜等罪分別為臺灣彰化地方法院判處有期
    徒刑六月、三年、五月，經定執行刑為有期徒刑三年十月，於八十七年六月十五
    日執行完畢，有刑案資料查註紀錄表附偵查卷可稽，於五年內再犯有期徒刑以上
    之罪，為累犯，各依法遞加其刑。幫助施用第一級毒品部分為幫助犯，依法減輕
    其刑。所犯幫助施用、轉讓第一級毒品二罪，犯意各別，罪名不同，應分別論科
    。原審疏未查明，遽認被告犯罪不能證明，諭知被告無罪，尚有未洽，檢察官上
    訴意旨指摘原判決不當，非無理由，本院應將原判決撤銷改判。爰審酌被告曾有
    前科多次，猶不知悔改，竟幫助甲○○施用毒品或提供毒品供其施用，戕害江某
    身心，影響社會治安，量刑本不宜過輕，惟念被告代為購買、轉讓之海洛因數量
    不多等一切情狀，量處如主文第二項所示之刑。並定其應執行刑。扣案之海洛因
    六包（淨重九‧四二公克）、空塑膠袋一包、挑棒二支係被告自己施用海洛因所
    用之物，已據被告於警訊時已供明在卷（警訊卷第一頁背面），核與本案無關，
    自不得於本院諭知沒收，併此敘明。
據上論斷，應依刑事訴訟法第三百六十九條第一項前段、第三百六十四條、第二百九
十九條第一項前段、第三百條，毒品危害防制條例第八條第一項、第十條第一項，刑
法第五十六條、第四十七條、第五十一條第五款、第三十條第二項，判決如主文。
本案經檢察官乙○○到庭執行職務。
中      華      民      國    八十九     年      八     月      十六    日
                                  臺灣高等法院臺中分院刑事第五庭
                                        審判長法  官  吳  火  川
                                              法  官  郭  同  奇
                                              法  官  姚  勳  昌
右正本證明與原本無異。
如不服本判決應於收受送達後十日內向本院提出上訴書狀，其未述上訴之理由者並
得於提起上訴後十日內向本院補提理由書（均須按他造當事人之人數附繕本）。
                                              書記官  江  茂  榮
中      華      民      國    八十九     年      八     月      十七    日
附錄條文：
毒品危害防制條例第八條第一項：
轉讓第一級毒品者，處一年以上七年以下有期徒刑，得併科新臺幣一百萬元以下罰金
。
毒品危害防制條例第十條第一項：
施用第一級毒品者，處六月以上五年以下有期徒刑。
                                                                        Ｃ


司法院資訊處製作；財團法人民間司法改革基金會備份。
